【裁判字號】    97,上易,163
【裁判日期】    980227
【裁判案由】    收受贓物
【裁判全文】
臺灣高等法院花蓮分院刑事判決         97年度上易字第163號
上  訴  人  臺灣臺東地方法院檢察署檢察官
被      告  甲○○
上列上訴人因被告收受贓物案件，不服中華民國97年9月16日臺
灣臺東地方法院96年度易字第257號第一審判決（起訴案號：臺
灣臺東地方法院檢察署96年度偵字第342號），提起上訴，本院
判決如下：
    主  文
原判決關於被訴於95年9月間某日故買贓物部分撤銷。
甲○○共同故買贓物，累犯，處有期徒刑陸月，減為有期徒刑參
月，如易科罰金，以新臺幣壹仟元折算壹日。
其他上訴駁回。
    事  實
一、甲○○前於民國（下同）92年間因偽造文書、妨害公務案件
    ，經臺灣高雄地方法院分別判處有期徒刑2月、3月確定，應
    執行有期徒刑4月，於93年2月12日易科罰金完畢。其在臺東
    縣臺東市○○街80號經營「東昇通訊行」，以收購二手行動
    電話手機為業務，竟與前妻徐煒佩（未經起訴）共同基於故
    買贓物之犯意聯絡，明知戊○○（竊盜部分業經判決確定）
    於95年9月間某日，在臺東縣臺東市○○路「城中城藍蜻蜓
    炸雞店」前，竊得丁○○所有置於該處之Ｋ62─628號機車
    置物箱內之motorola牌V171型行動電話手機（IMEI：000000
    000000000）1支（下稱系爭手機），係來歷不明之贓物，竟
    於95年9月間某日在上開東昇通訊行內，由徐煒佩與戊○○
    接洽收購事宜，以新臺幣（下同）200元之賤價購入，而由
    甲○○注意戊○○填寫切結書有無錯誤，以此方法共同故買
    贓物。案因員警執行查贓勤務至東昇通訊行調閱切結書而查
    獲。
二、案經臺東縣政府警察局移送臺灣臺東地方法院檢察署檢察官
    偵查起訴。
    理  由
壹、有罪部分：
一、認定犯罪事實所憑之證據及理由：
    訊據被告否認犯行，辯稱：該手機是伊太太徐煒佩收購，非
    伊所為，據徐煒佩稱該手機是故障機，故以200元收購並非
    低價，且戊○○已在切結書上保證系爭手機非經不良管道取
    得，不知是贓物云云。惟查：
（一）證人丁○○於本院證稱：系爭手機是伊於案發前1年2個月
      前所購得，嗣於95年9月間被竊，被竊時手機價值約1、2
      千元，通話情況良好，並無故障，未鎖碼或設定密碼，打
      開即可通話等語明確（本院卷第33頁）。
（二）證人戊○○於本院證稱：系爭手機是我於95年9月間某日
      ，在台東縣臺東市○○路「城中城藍蜻蜓炸雞店」前，從
      停放在該處之Ｋ62─628號機車置物箱內竊得，並於是日
      持往東昇通訊行出售，接洽者是老闆娘，老闆娘就是原審
      卷第40頁照片之人，老闆娘當場有試用該手機，試完後就
      說只值200元，切結書是老闆娘叫我寫的，沒有問我手機
       從那裡來的。我不住家裡，約5、6日才回家，平常都打
      赤腳，身上不乾淨，在台東市街頭流浪，有人會拿東西給
      我吃，晚上睡在體育館，我拿手機去賣時，就是打赤腳，
      身上不乾淨的樣子，我在小時候使用過手機，後來就沒有
      手機等語（本院卷第65-67頁）。經本院當庭勘驗證人戊○○，其身上穿著不整潔，兩膝以下呈灰黑色，外觀上有
      智能不足之特徵，有勘驗筆錄在卷可稽（本院卷第67頁）
      。
（三）證人徐煒佩於原審法院證稱：伊有在「東昇通訊行」工作
      ，店內常會收購手機，主要營業項目就是收購中古機和維
      修、販賣手機配件；收購手機的流程會詢問客人為何要賣
      手機，之後會請客人寫切結書，並影印證件貼在切結書上
      面，以確定手機來源有無問題，切結書由客人填寫。戊○○的手機的收購時間已忘記是哪一天，戊○○曾告訴伊說
      他不會寫字，但伊請戊○○務必自己寫，所以印象很深刻
      ；切結書上除了手機型號、價錢、序號、收購價之外，還
      有客人的證件資料，伊收購戊○○的手機時，有查看過序
      號，切結書上後面有一項是伊要自己簽名，表示是何人向
      客人收購的，伊自己收購的都會自己簽名，伊是簽自己的
      姓氏，卷附的2張切結書，除了戊○○的個人資料之外，
      型號、廠牌、金額都是伊寫的，手機序號是戊○○親自寫
      的；其中有一張沒有簽名的那張是伊的先生甲○○在伊旁
      邊觀看戊○○填寫型號、廠牌、日期的，因為當時伊在應
      付另外的客人，所以是由甲○○處理戊○○填寫的部分，
      甲○○只有處理這部分；戊○○來賣手機時甲○○有在場
      ，收購的價格是由伊說的，後來這2支手機，故障的用來
      當零件機，另1支解碼之後賣掉了等語（原審卷第106-110
      頁）。
（四）卷附戊○○出售手機所填寫之切結書二紙，其中一紙是收
      購系爭手機之切結書，金額為200元，經辦人欄空白，日
      期僅記載95年9月（下稱Ａ切結書），另一紙收購BENQ手
      機，金額300元，經辦人欄有「徐」字，日期為95年9月26
      日（下稱Ｂ切結書），有ＡＢ切結書在卷可查（警卷第10
      、11頁）。
（五）綜上事證，戊○○竊取丁○○之系爭手機後，即持往「東
      昇通訊行」出售，當時被告甲○○及徐煒佩均在場，徐煒
      佩決定以200元收購，而由被告在旁觀看戊○○寫Ａ切結
      書等情，應可認定，被告甲○○雖辯稱伊不在場云云，殊
      難採信。
（六）被告雖辯稱戊○○已在切結書上簽名保證系爭手機非來路
      不明之物，伊不知是贓物云云。惟查，系爭手機於失竊時
      ，價值約1、2000元，通話情形良好，並未故障等情，已
      據證人丁○○證述於前，則徐煒佩僅以200元收購，核與
      行情不符，應屬賤價，而被告辯稱系爭手機故障，亦與實
      情不合。再參酌戊○○之外觀，其穿著不整潔，兩膝以下
      呈灰黑色，有智能不足之特徵，亦有上開勘驗筆錄可據，
      應非使用手機之人，該手機是否屬戊○○所有，已屬可疑
      ，而被告店內以收購二手手機為業務，自有其職業之敏感
      度，卻未問戊○○手機來源，即以200元低價收購，若謂
      其不知該手機為贓物，孰人能信？而切結書是供員警查緝
      贓物之用，非謂簽了切結書，即可為當不知贓物之護身符
      ，是被告辯稱不知是贓物云云，不足採信，其犯行堪以認
      定。
二、論罪科刑之理由：
    核被告所為，係犯刑法第349條第2項故買贓物罪，其與徐煒
    佩有犯意之聯絡，行為之分擔，均為共同正犯。被告有事實
    欄所載之前科記錄，於93年2月12日易科罰金完畢，有臺灣
    高等法院被告前案紀錄表可佐，其於5年內故意再犯本件有
    期徒刑以上之罪，為累犯，應依刑法第47條規定加重其刑。
    原審為被告此部分無罪之諭知，與事實不合，檢察官上訴為
    有理由，應將原判決此部分撤銷改判。爰審酌被告之犯罪動
    機、所生危害、所得利益、犯後飾詞狡辯，未見悔意等一切
    情狀，量處如主文所示之刑。又被告上開犯罪時間在96年4
    月24日以前，合於中華民國96年罪犯減刑條例（下稱減刑條
    例）第2條第1項第3款之減刑要件，爰減刑如主文所示，並
    諭知易科罰金之折算標準為新台幣1000元。
貳、上訴駁回部分：
一、公訴意旨另以：被告甲○○明知戊○○於95年9月26日下午3
    時許，在臺東縣臺東市○○路218號「城中城休閒小站」店
    內吧檯內，竊得丙○○所有BENQ-SIEMENS牌CF61型行動電話
    手機（IMEI：0000 00000000000）1支，係來歷不明之贓物
    ，竟以300元（起訴書誤為100元）之賤價收購，因認被告涉
    犯刑法第349條第2項之故買贓物罪云云。
二、公訴人認被告甲○○涉犯上開犯行，係以甲○○及戊○○於
    警詢之證述、卷附之切結書、手機介紹資料為其主要依據。
    訊據被告否認犯行，辯稱該支手機不是伊收購，不知是贓物
    云云。經查，甲○○於警詢僅陳稱「東昇通訊行」有收購該
    手機；證人戊○○於警詢亦證稱有持該手機持往「東昇開通
    訊行」出售等語，惟均未具體指明是何人接洽收購。然戊○○於本院則明確證述是原審卷第40頁照片之老闆娘收購，價
    格是老闆娘決定，切結書也是老闆娘叫伊寫的，被告甲○○
    不在場等語（本院卷第65、66頁），核與證人徐煒佩於原審
    證稱：手機收購及價格決定係伊處理，有叫戊○○簽切結書
    ，伊自己收購的手機，會在切結書經辦人欄簽名，伊都是簽
    自己的姓氏，被告雖在通訊行內，但未處理此支手機等語相
    符（原審卷第105-109頁），而95年9月26日之切結書其經辦
    人欄確實有「徐」之字樣，堪認該手機係由徐煒佩出面收購
    及決定價格無疑。被告既未與戊○○接洽收購及決定價格，
    何能明知該手機是贓物？則公訴人指訴其明知是贓物而以賤
    價收購，即乏依據，原審為被告無罪之諭知，核與經驗法則
    無違，應予維持，公訴人執詞上訴為無理由，應駁回之。
參、被告甲○○經合法傳喚，無正當理由不到庭，爰不待其陳述
    逕行判決。
據上論斷，應依刑事訴訟法第368條、第371條、第369條第1項前
段、第364條、第299條第1項前段，刑法第28條、第349條第2項
、第47條、第41條第1項前段，刑法施行法第1條之1第2項前段，
現行法規所定貨幣單位折算新臺幣條例第2條，中華民國96年罪
犯減刑條例第2條第1項第3款、第7條、第9條，判決如主文。
本案經檢察官乙○○到庭執行職務。
中    華    民    國    98    年    2     月    27    日
                         審判長法  官   何方興
                               法  官   林德盛
                               法  官   林鳳珠
以上正本證明與原本無異。
本件不得上訴。
                               書記官   徐文彬
中    華    民    國    98    年    2     月    27    日
附錄論罪法條：
中華民國刑法第349條：
收受贓物者，處 3 年以下有期徒刑、拘役或 5 百元以下罰金。
搬運、寄藏、故買贓物或為牙保者，處 5 年以下有期徒刑、拘役
或科或併科 1 千元以下罰金。
因贓物變得之財物，以贓物論。


司法院資訊處製作；財團法人民間司法改革基金會備份。
